【裁判字號】    89,重訴,64
【裁判日期】    900313
【裁判案由】    損害賠償
【裁判全文】
臺灣桃園地方法院民事判決  八十九年度重訴字第六四號
    原      告    昇新實業有限公司
    法定代理人    甲○○
    訴訟代理人    楊尚賢律師
    被      告    合巨實業有
    兼法定代理人  乙○○
    右二人共同
    訴訟代理人    江松鶴律師
右當事人間請求損害賠償事件，本院判決如左：
    主    文
原告之訴及假執行之聲請均駁回。
訴訟費用由原告負擔。
    事    實
甲、原告方面：
壹、聲明：
  一、被告應連帶給付原告新台幣  (下同)六百九十萬一千五百五十六元，及自本起
      訴狀繕本送達之翌日起至清償日止，按年息百分之五計算之利息。
  二、願供擔保請准宣告假執行。
貳、陳述：被告合巨實業有限公司  (簡稱合巨公司)位於桃園縣平鎮市東勢里十鄰十
    二之三號之廠房，於民國八十八年十一月二日零時十分，發生火災且火勢延燒至
    隔壁同縣市里鄰十二之二號原告所有之廠房，並造成原告廠房、機器設備貨物及
    生財器具嚴重受損，其中機器設備部分損失二千二百七十一萬一千七百九十五元
    、營業生財部分損失四百二十二萬六千八百八十八元、貨物損失二百七十六萬三
    千二百七十一元，合計原告共損失三千四百四十三萬六千九百零三元，原告自願
    縮減賠償金為六百九十萬一千五百五十六元，又本件火災係由於被告公司廠房電
    線走火引起，是被告合巨公司確有過失行為，又被告合巨公司之法定代理人賴德
    慈依公司法第二十三條規定，亦應與被告合巨公司負連帶賠償責任，為此依民法
    第一百八十四條及公司法第二十三條規定，訴請被告連帶賠償如聲明所示之金額
    及法定利息。
參、證據：提出桃園縣消防局火災證明書影本一份、公證報告書副本一份、統一發票
    影本五十九張為證。
乙、被告方面：
壹、聲明：
  一、原告之訴駁回。
  二、若受不利之判決，被告願供擔保請准免為假執行之宣告。
貳、陳述：
  一、被告並無任何過失，因台灣桃園地方法院地檢署以八十九年度偵字第三一○號
      已對被告公司之廠長林見利為不起訴處分，其理由為：「桃園縣警察局火災調
      查報告書所作之研判，雖亦認本件火災之起火點係在合巨公司上開廠房，惟此
      均僅可證明本件火災係由合巨公司上揭廠房起火而已，然未能遽此認定本件火
      災即由被告林見利使用電器不當所引起」等語，且從火災鑑定報告結論：研判
      起火原因不明，足認該報告起火戶研判並非絕對肯定係於被告。
  二、就原告所提之損失與被告無涉且亦有不實之處。因為機器設備部份：中建公證
      公司之鑑定僅依估價單或報價單而非發票或收據其鑑定顯有不實。另外，營業
      生財、貨物部份：鑑定之報告亦非照發票或收據，其鑑定亦有不實，又營業損
      失：原告所提之證物係其營業發票，其並無扣除成本，亦有不當，更何況原告
      已獲得巨額之保險理賠金。
參、證據：提出不起訴處分書影本一份為證。
丙、本院依職權調閱台灣桃園地方法院地檢署八十九年度偵字第三一○號公共危險案
    件卷宗。
    理    由
壹、程序方面：
    按「訴狀送達後，原告不得將原訴變更或追加他訴。但有下列各款情形之一者，
    不在此限：二、請求之基礎事實同一者。三、擴張或減縮應受判決事項之聲明者
    。」民事訴訟法第二百五十五條第一項第二、三款定有明文。本件原告追加被告
    合巨公司之法定代理人賴德慈為被告，並且將訴之聲明原本係請求被告給付一千
    萬元，而將其中關於建築物之損失三百零九萬八千元四百四十四元部分之請求撤
    回，此分別係屬於「請求之基礎事實同一者」及「減縮應受判決事項之聲明者」
    之情形，依上述法條規定應予准許，合先敘明。
貳、實體方面：
一、原告主張被告合巨公司於民國八十八年十一月二日零時十分，發生火災且火勢延
    燒至隔壁同縣市里鄰十二之二號原告所有之廠房，並造成原告廠房、機器設備貨
    物及生財器具嚴重受損，原告共損失三千四百四十三萬六千九百零三元，原告自
    願縮減賠償金為六百九十萬一千五百五十六元，又本件火災係由於被告公司廠房
    電線走火引起，是被告合巨公司確有過失行為，又被告合巨公司之法定代理人賴
    德慈依公司法第二十三條規定，亦應與被告合巨公司負連帶賠償責任，為此訴請
    被告連帶賠償如聲明所示之金額及法定利息等語。被告則以：其並無任何過失，
    且經台灣桃園地方法院地檢署以八十九年度偵字第三一○號已對被告公司之廠長
    林見利為不起訴處分，又就原告所提之損失與被告無涉且亦有不實之處等語，作
    為抗辯。
二、按當事人主張有利於己之事實者，就其事實有舉證之責任，民事訴訟法第二百七
    十七條定有明文。本件原告主張被告應依民法第一百八十四條負損害賠償責任，
    然就民法第一百八十四條第一項前段所規定之侵權行為而言，其成立要件為：１
    、須有加害行為２、須侵害權利或利益３、須有損害４、行為與損害之間須有因
    果關係５、行為須為不法６、須有責任能力７、須有故意或過失等。原告對被告
    究有何加害行為？加害行為與損害間是否具有因果關係？加害行為有何不法？有
    無故意或過失諸節，依前揭民事訴訟法第二百七十七條規定，應由原告負舉證責
    任。原告雖主張系爭火災發生之原因，乃係被告合巨公司之廠房內電線走火引起
    等語，然而被告否認之，並抗辯：從火災鑑定報告結論：研判起火原因不明，足
    認該報告起火戶研判並非絕對肯定係於被告等語。經查：本件系爭火災發生之原
    因，已經台灣桃園地方法院地檢署檢察官以：「：：，且桃園縣警察局火災調查
    報告書所作之研判，雖亦認本件火災之起火點係在合巨公司上開廠房，惟此均僅
    可證明本件火災係由合巨公司上揭廠房起火而已，然未能遽此認定本件火災即由
    被告林見利使用電器不當所引起」等語，認定被告合巨公司之廠長林見利並無過
    失，而為不起處分確定在案，且依據偵查卷宗內所附之桃園縣消防局火災鑑定報
    告結論亦為：「綜合以上所述研判起火原因不明」等語，並經本院依職權調閱台
    灣桃園地方法院地檢署八十九年度偵字第三一○號公共危險案件卷宗，核閱屬實
    。足見，本件並無任何證據足以證明火災之起因係由於被告合巨公司之人為疏失
    所造成，且原告亦未舉證證明被告合巨公司有何人為疏失，以及該人為疏失與本
    件之火災之發生間具有相當因果關係等事實，是原告遽謂被告合巨公司有過失，
    並應連同被告之法定代理人負連帶侵權行為責任云云，顯不足採。
三、從而，原告依據民法第一百八十四條侵權行為及公司法第二十三條之規定，請求
    被告連帶給付原告六百九十萬一千五百五十六元及法定利息，核屬無據，應予駁
    回。
四、原告之訴既無理由，其假執行之聲請，亦失所附麗，併予駁回。
五、本件判決之基礎已臻明確，兩造其餘之攻擊方法及舉證，對判決之結果不生影響
    ，毋庸一一論列，併予敘明。
據上論結，本件原告之訴為無理由，依民事訴訟法第七十八條，判決如主文。
中      華      民      國    九十      年      三      月     十三     日
                                        臺灣桃園地方法院民事第一庭
~B法      官  黃漢權
右為正本係照原本作成
如對本判決上訴須於判決送達後廿日內向本院提出上訴狀
中      華      民      國    九十      年      三      月     十三     日
~B書  記  官  吳佳美


司法院資訊處製作；財團法人民間司法改革基金會備份。
